【裁判字號】    96,訴,123
【裁判日期】    970403
【裁判案由】    給付貨款
【裁判全文】
臺灣臺東地方法院民事判決               96年度訴字第123號
原      告  昱晨有限公司
法定代理人  戊○○
訴訟代理人  丙○○
被      告  乙○○○○○○○○.
訴訟代理人  蕭芳芳    律師
上列當事人間請求給付貨款事件，本院於民國97年3 月20日言詞
辯論終結，判決如下：
    主      文
被告應給付原告新臺幣柒拾陸萬壹仟陸佰元，及如附表所示之利
息。
原告其餘之訴駁回。
訴訟費用由原告負擔百分之一，餘由被告負擔。
本判決原告勝訴部分，於原告以新臺幣貳拾伍萬肆仟元供擔保後
，得假執行，但被告以新臺幣柒拾陸萬壹仟陸佰元，為原告預供
擔保，得免為假執行。
原告其餘假執行聲請駁回。
    事實及理由
一按訴狀送達後，原告不得將原訴變更或追加他訴，但擴張或減
  縮應受判決事項之聲明者，不在此限，民事訴訟法第255條第1
  項第3 款定有明文。本件原告起訴原請求：被告應給付原告新
  臺幣（下同）780,760 元，及自起訴狀繕本送達翌日（即民國
  96年8月2日）起至清償日止，按年息5%計算之利息。嗣於訴訟
  中將訴之聲明減縮為：被告應給付原告761,600 元，及自起訴
  狀繕本送達翌日起至清償日止，按年息5%計算之利息。揆諸首
  揭法條規定，核屬適法，應予准許，合先敘明。
二原告主張：被告於96年5月間向原告購買FEDESA CORAL AIR 牙
  科專用治療椅3臺（每臺單價350,000元）、口內攝影機1 組，
  共計價款1,088,000 元，雙方並訂有貨品買賣合約書，約定買
  賣價款分10期無息支付，每期108,800元，簽約日被告應簽發3
  期支票作為30%之訂金（此部分被告已簽發支票3紙交付原告，
  並均按期提兌），其餘7期款項於裝機日1次簽發交付原告，票
  期自96年9月起至97年3月止，支票兌現日為每月25日。原告已
  依約於96年7月3日在被告診所裝機、測試完成，並經被告之配
  偶張素玉簽收無訛。原告當場要求被告依約1次簽發其餘7期款
  項之支票交付原告收執，被告竟諉稱第2 天即會開立上開貨款
  支票，原告信以為真，詎料被告卻未實現諾言，經原告多次向
  被告催討，均未獲置理，顯見被告無支付貨款之意甚明。原告
  既已履行交貨義務，自得要求被告給付剩餘貨款，且依雙方之
  約定，剩餘7期款項需1 次開立7紙支票交付原告，被告始得按
  月給付支票票款，並非分期給付之約定。爰依兩造貨品買賣合
  約書，提起本件訴訟等語。併為聲明：(一)被告應給付原告761,
  600元，及自起訴狀繕本送達翌日（即96年8月2 日）起至清償
  日止，按年息5%計算之利息；(二)願供擔保，請准宣告假執行。
三被告則以：被告牙醫診所於96年7月14日開始使用系爭3臺治療
  椅後，陸續發生多次治療椅繼電板故障，而無法使用治療椅之
  瑕疵，經被告多次催請原告前來維修，然原告均拒不前來維修
  ，被告最後迫不得已自行聯絡進口商前來診所維修，惟3 臺治
  療椅迄今仍有許多瑕疵。原告未依債之本旨提出給付，為不完
  全給付，被告已定期催告原告修補瑕疵，原告仍未修補，故以
  民事答辯狀(五)之送達為解除系爭買賣契約之意思表示，契約既
  經解除，原告依契約請求給付被告診療椅價款，即為無理由等
  語資為抗辯。併為聲明：(一)原告之訴及假執行之聲請均駁回；
  (二)如受不利判決，願供擔保，請准宣告免為假執行。
四下列事實為兩造所不爭執（見本院卷第127 至128頁、第207頁
  ），且有貨品買賣合約書（見本院卷第6至8頁）、出貨單（本
  院卷第9 頁）、治療椅維修保養清單（見本院卷第48至49頁）
  、高雄大昌郵局第314號存證信函（見本院卷第28至30頁），
  自堪信為真實，本院採為判決之基礎：
  1.原告與被告於96年5月2日簽訂貨品買賣合約書（下稱系爭合
    約），雙方約定貨品內容為：FEDESA CORAL AIR進口牙科專
    用治療椅，數量：3臺，單價：350,000元，口內攝影機，數
    量：1組，單價：38,000元，總價款：1,088,000元。交貨地
    點為臺東市，交貨日期為96年5月30日（合約書誤載為95年5
    月30日）。第6 條付款辦法為：「無息分期10個月支付，每
    期金額108,800元，並自簽約日起開立3 期支票作為預付30%
    訂金，其餘7期款項於裝機日1 次開立交付，票期自96年9月
    至97年3月止，支票兌現日為每月25日。」，第8條約定：「
    自安裝測試完成並點交之當日起1年內提供保固（人為因素
    及不可抗拒之天然災害因素損壞不在此限）。」，第10條約
    定：「為使機臺正常運作保障雙方權益，未經甲方（即原告
    ）同意乙方（即被告）不得擅自請第三者改裝機臺或牽動管
    線或擅改機台系統，如造成機臺故障瑕疵，甲方有權於保固
    期間內酌收維修費。」
  2.被告於簽約日即96年5月2日已依約簽發3紙支票共計326,400
    元，並經原告兌現。其餘7 期款項，被告迄未開立支票給付
    。
  3.原告於96年7月3日完成裝機、交付，並經被告之配偶張素玉
    簽收。
  4.系爭治療椅進口商曾於96年7月18日、96年7月24日進行維修
    。依據系爭治療椅維修保養清單，96年7 月18日更換零件編
    號及原因為：「第3 臺繼電器維修保養、功能解說告知（洗
    牙機tip板手有缺×3、洗牙機帶回更換、說明書1本）」，
    96 年7月24日更換零件編號及原因：「第1臺及第3臺更換繼
    電板（交回給1枝洗牙機手機）」。
  5.原告曾於96年7月12日寄發高雄大昌郵局第314號存證信函，
    請求給付尾款761,600 元，及表示被告借故拖延不願支付96
    年4月至6月間各項牙科材料貨款19,160元，原告並要求被告
    於96年7月17日前將未給付之尾款761,600元送達原告。
五得心證之理由：
  依前揭兩造爭執要旨，並經兩造協議簡化本件爭點（見本院卷
  第216 頁），本件所應審究者厥為：被告主張原告不完全給付
  依民法第254條規定解除契約，是否生解約之效力？
  (一)按可歸責於債務人之事由，致為不完全給付者，債權人得依
    關於給付遲延或給付不能之規定行使其權利，民法第227 條
    定有明文。而不完全給付之債務不履行責任，須因可歸責於
    債務人之事由致提出不符合債務本旨之給付始足當之。是被
    告主張原告有不完全給付債務不履行之情事，自應就原告未
    依債之本旨所提出之給付物有瑕疵負其舉證之責。被告雖抗
    辯系爭治療椅3 臺有繼電板經焊接非原裝、排氣吸管龜裂非
    新品、真空吸塵器吸力不足，不適合精緻開刀、LED 讀秒燈
    顯示不正常、無影燈無法固定、照明燈懸臂會自動彈回，無
    法固定、電視螢幕難以調整、置物拖盤掉落、高速機操作時
    會噴油、關節變形、LED 關節變形、電源開關掉落、馬達無
    法停止運轉等瑕疵存在，且口內攝影機尚未驗收啟用，不知
    是否具有瑕疵云云，並提出照片15幀為證（見本院卷第157
    至159頁），惟為原告所否認，經查：
    1.經本院至被告牙醫診所當場測試上開LED讀秒燈，按下LED
      按鈕，LED5、10、15秒秒數藍燈亮起後，依序從15、10、
      5熄滅，秒數結束後，秒數5變為黃燈，並無被告所稱讀秒
      顯示不正常之情形；而前開照明燈懸臂經本院命被告調整
      為被告平常看診之角度後，放置一段時間，仍維持原本放
      置位置，並未自動彈回；經本院命被告開啟上揭馬達開關
      後，未聽見馬達運轉聲，迨護士操作真空抽取器時，始聽
      見馬達運作，護士放下真空抽取器後，馬達聲立即停止乙
      節，均有本院勘驗筆錄（見本院卷第164至166頁）可稽，
      足見被告抗辯此部分具有瑕疵云云，不足採信。
    2.關於電視螢幕難以調整、關節變形、LED 變形、電源開關
      掉落等項目部分，業經證人丁○○證稱：關節變形係因懸
      臂使用過程中偏移，開關綠色外殼掉落，是未鎖好等語（
      見本院卷第165至166頁），而證人丁○○並已當場調整、
      修復完畢，有本院勘驗筆錄可稽（見本院卷第166 頁）。
      而無影燈、置物拖盤乃因固定螺絲遺失而有鬆脫之情形，
      亦有上開筆錄（見本院卷第164頁、第166頁）及照片（見
      本院卷第194頁上方照片、第196頁下方照片）附卷足憑，
      則上開項目既屬買賣標的物使用後自然耗損、故障等之售
      後維修之問題，則原告主張此部分尚非瑕疵等情，尚堪採
      信。
    3.又關於高速機操作時會噴油乙節，經本院勘驗屬實，有前
      開筆錄（見本院卷第165頁）及照片可考（見本院卷第178
      頁上方照片）；又被告抗辯排氣吸管龜裂、非新品及真空
      吸塵器吸力不足部分，證人甲○○於本院證稱：無法判定
      排氣吸管在裝設時是新管或舊的，而真空吸塵器的開關控
      制比較不敏感，但無法確定是設定或是操作之問題等語（
      見本院卷第102至103頁），參以被告於96年7月3日前往被
      告診所裝機，迄至原告提起本件訴訟前，均未曾報請原告
      維修上開項目之事實，有前揭治療椅維修保養清單（見本
      院卷第48至49頁）可考，則原告主張均為一般使用後自然
      之磨損或被告平日保養不當，非屬應由原告負責之瑕疵等
      語，尚可採信。
    4.至於被告復辯稱繼電板經進口商技師焊接，非原裝云云，
      然查，證人甲○○證稱：繼電板故障時，我有在被告診所
      遇到2次原廠技師來修理。第1次修理時，他說是繼電板接
      觸不良，他將繼電板清理後治療椅就能使用。第2 次故障
      時，原廠技師有帶另1片繼電板來換裝，並留下1片繼電板
      在被告診所。第3 次故障時，我就直接換上留下來的繼電
      板等語明確（見本院卷第103至104頁），核與卷附之治療
      椅維修保養清單96年7月18日及同年月24日分別記載「第3
      臺繼電器維修保養」、「第1臺及第3臺更換繼電板」等語
      相符，足認第1次及第2次繼電板故障後維修時，進口商技
      師僅分別有維修保養及更換繼電板之行為，而無被告所稱
      之焊接行為甚明。被告所提出之編號2 繼電板及被告診所
      第1臺診療椅內安裝繼電板上雖均有焊接之痕跡，惟技師2
      次維修繼電板之際，並無焊接之行為，已如前述，且被告
      亦未提出任何證據足以證明原告交付治療椅之際，繼電板
      即有業經焊接之事實，故尚難僅以事後繼電板有焊接之痕
      跡，而遽認該焊接之瑕疵可歸責於原告，是被告所辯云云
      ，亦不足採。
    5.綜上，可知原告出售予被告之治療椅3 臺並無瑕疵，被告
      自不得以原告交付之物有瑕疵為由，認原告應負不完全給
      付之損害賠償責任，而解除系爭買賣契約。況縱認被告所
      稱瑕疵為真，然其亦未就已定期催告原告履行前開補正義
      務部分舉證以實其說，自難認其已取得解除契約之權利。
      從而，被告以解除契約為由，拒付系爭買賣價金尾款，即
      屬無據，不應允許。
  (二)次按給付有確定期限者，債務人自期限屆滿時起，負遲延責
    任；遲延之債務，以支付金錢為標的者，債權人得請求依法
    定利率計算之遲延利息；應付利息之債務，其利率未經約定
    ，亦無法律可據者，週年利率為5%，民法第229條第1項、第
    233條第1 項前段、第203條亦有明文。原告主張須被告先將
    剩餘之7期款項1 次開立7紙支票交付原告，被告始得按月給
    付支票票款，為被告所否認，觀諸兩造間貨品買賣合約書第
    6條約定：「無息分期10個月支付，每期金額108,800元，並
    自簽約日起開立3 期支票作為預付30%訂金，其餘7期款項於
    裝機日1次開立交付，票期自96年9月至97年3 月止，支票兌
    現日為每月25日。」等語，可知兩造原本即約定系爭治療椅
    之貨款應分為10期清償，被告雖負有1次交付7紙支票予原告
    之義務，惟1次交付7紙支票並非被告得以分期給付之條件，
    且兩造並未對被告未依期履行時，約定加速條款，因此，被
    告依上開第6條之約定，負有於96年9月25日、96年10月25日
    、96年11月25日、96年12月25日、97年1月25日、97年2月25
    日，及97年3月25日各給付原告108,800元之義務。於上開分
    期款給付日期屆滿後，被告始就該期分期金額負給付遲延責
    任，原告亦自各期分期款給付日期屆滿翌日起，始得請求被
    告給付上開遲延之利息。從而，原告依兩造間貨品買賣合約
    書請求被告給付如附表所示本金及利息，洵屬有據，應予准
    許，逾此範圍之請求，則無理由，應予駁回。
六兩造均陳明願供擔保請准宣告假執行或免為假執行，就原告勝
  訴部分，均核無不合，爰分別酌定相當擔保金額准許之，至於
  原告敗訴部分，該部分假執行之聲請失所附麗，爰併駁回之。
七本件事證已臻明確，被告聲請傳訊技師，核無必要。兩造其餘
  之攻擊或防禦方法，經本院斟酌後，認均不足以影響本判決之
  結果，亦無逐一詳予論駁之必要，附此敘明。
八結論：原告之訴一部有理由、一部無理由，依民事訴訟法第79
  條、第390條第2項、第392條，判決如主文。
中    華    民    國    97    年    4      月    3    日
                  民事庭審判長法  官  楊智勝
                              法  官  黃珮茹
                              法  官  陳君鳳
以上為正本，係照原本作成。
如對本判決上訴，須於判決送達後20日內向本院提出上訴狀。
中    華    民    國    97    年    4     月    7     日
                              書記官  莊永利
附表：
┌──────┬─────────────────┐
│ 本       金│利                              息│
│（新臺幣）  ├──────────┬──────┤
│            │計    息    期    間│利率（年息）│
├──────┼──────────┼──────┤
│108,800元   │96年9 月26日起至清償│5%          │
│            │日止                │            │
├──────┼──────────┼──────┤
│108,800元   │96年10月26日起至清償│5%          │
│            │日止                │            │
├──────┼──────────┼──────┤
│108,800元   │96年11月26日起至清償│5%          │
│            │日止                │            │
├──────┼──────────┼──────┤
│108,800元   │96年12月26日起至清償│5%          │
│            │日止                │            │
├──────┼──────────┼──────┤
│108,800元   │97年1 月26日起至清償│5%          │
│            │日止                │            │
├──────┼──────────┼──────┤
│108,800元   │97年2 月26日起至清償│5%          │
│            │日止                │            │
├──────┼──────────┼──────┤
│108,800元   │97年3 月26日起至清償│5%          │
│            │日止                │            │
├──────┴──────────┴──────┤
│本金總計共761,600元                             │
└────────────────────────┘


司法院資訊處製作；財團法人民間司法改革基金會備份。
